臺灣桃園地方法院刑事判決　　　　　　　94年度訴字第2570號
公　訴　人　台灣桃園地方法院檢察署檢察官
被　　　告　子○○
　　　　　　　　　　（另案現在臺灣桃園監獄執行中）
指定辯護人　本院公設辯護人丙○○
被　　　告　乙○○
　　　　　　　　　　（另案現在臺灣桃園監獄執行中）
上列被告等因強盜等案件，經檢察官提起公訴（94年度偵字第21
743 號、第20468 號），及移送併辦（95年度偵字第3168號、第
3455號）， 本院判決如下：
    主  文
子○○連續攜帶兇器毀越安全設備，於夜間侵入住宅竊盜，累犯
，處有期徒刑貳年，扣案鑰匙壹把及未扣案之木棍壹支、鑰匙壹
把均沒收。又共同連續意圖為自己不法之所有，而搶奪他人之動
產，累犯，處有期徒刑貳年。應執行有期徒刑參年拾月，扣案鑰
匙壹把及未扣案之木棍壹支、鑰匙壹把均沒收。
乙○○共同意圖為自己不法之所有，而搶奪他人之動產，累犯，
處有期徒刑拾月。
    事  實
一、子○○（原名廖文銍，民國91年7 月9 日改名為子○○）前
    曾因違反毒品危害防制條例案件，經本院於93年7 月20日以
    93年度訴字第528 號判決判處有期徒刑7 月，徒刑起算日期
    為93年7 月20日，扣除羈押折抵刑期，而於94年2 月9 日執
    行完畢。乙○○亦因違反毒品危害防制條例案件，經本院於
    89年9 月14日以89年度易字第1941號判決判處有期徒刑4 月
    確定，於90年12月22日執行完畢，詎均不知悔改。
二、子○○復基於意圖為自己不法所有之竊盜概括犯意，於附表
    一所示時間、地點，以附表一所載之手法，連續竊取丑○○
    等人之財物。
三、子○○另基於意圖為自己不法之搶奪概括犯意，或單獨1 人
    ，或與乙○○基於共同犯意聯絡，於附表二所示時間、地點
    ，以附表二所載手法，連續搶奪戊○○等人財物。
四、嗣子○○於94年11月25日凌晨1 時50分許，騎乘甫竊得之車
    牌號碼HCG-101號機車（如附表一編號3），行經桃園縣中壢
 　 市○○路○ 段63號前時，見丁○○、甲○○及友人庚○○等
    人在該處小吃攤吃宵夜，2 人並將手提包置於甲○○身旁椅
    子上，子○○趁機搶得2 人手提包得手後，立即跑回停車處
    欲騎上機車逃離，然為在後追趕之庚○○、丁○○拉住，復
    經在場之路人一同制伏，而為據報到場之警員查獲，並循線
    查悉上情。
五、案經桃園縣政府警察局中壢分局報請臺灣桃園地方法院檢察
    署檢察官偵查起訴暨桃園縣政府警察局桃園分局報請同署檢
    察官移送併辦。
    理  由
一、認定被告子○○連續竊盜、搶奪有罪所憑之證據及理由：
  (一)上揭連續竊盜、搶奪之犯罪事實，迭據被告子○○於警詢（
    見94年偵字第20468 號偵卷第12頁至第16頁、第84頁）、檢
    察官偵查時（見同上偵卷第61頁、第104 頁至第106 頁、第
    139 頁）及本院審理中（見本院卷第22頁至第23頁、第40頁
    、95年2月27日、95年3月21日審理筆錄）均供承不諱。
  (二)核與被害人辛○○（見同上偵卷第24頁至第27頁警詢筆錄）
    、壬○○（見同上偵卷第29頁至第33頁警詢筆錄）、己○○
    （見同上偵卷第35頁至第36頁警詢筆錄）、戊○○（見同上
    偵卷第80頁警詢筆錄）、丑○○（見同上偵卷第129 頁至第
    130 頁警詢筆錄）、甲○○（見同上偵卷第37頁至第39頁警
    詢筆錄）、丁○○（見同上偵卷第40頁至第42頁警詢筆錄、
    第110 、111 頁偵訊筆錄、本院95年2 月27日審理筆錄第13
    頁至第17頁）、癸○○（見95年偵字第3455號偵查卷第34、
    35頁）之證述情節均相符。復據證人即收受贓車之張震科於
    警詢中（見95年度偵字第3455號偵查卷第11頁至第15頁）、
    證人即協助逮捕被告之證人庚○○於本院審理中證述明確（
    詳下二、所述，並見同上審理筆錄第18頁至第21頁）。
  (三)並有報案三聯單（見94年偵字第20468 號偵卷第28頁、第34
    頁、95年度偵字第3455號卷第37頁）、車輛竊盜車牌失竊資
    料個別查詢報表－查詢車輛認可資料2 紙（見94年偵字第20
    468 號偵卷第43頁、95年度偵字第3455號卷第40頁）、贓物
    認領保管單（見同偵卷第45頁至48頁、95年度偵字第3455號
    卷第36頁）、現場及贓物照片共15張（見94年偵字第20468
    號偵卷第51頁至第54頁、第89頁至第90頁、95年度偵字第34
    55號卷第38頁至第39頁）附卷可稽，及鑰匙1 把扣案可佐。
    綜上所述，被告子○○任意性自白，核與事實相符，被告子
    ○○上開所犯連續竊盜、搶奪犯行事證明確，應予依法論科
    。
二、公訴人雖認被告子○○就如附表二編號3 案件應構成準強盜
    罪，本院認被告子○○所為此部分犯行，應僅構成搶奪罪，
    理由如下：
  (一)公訴意旨無非以：被告子○○於94年11月25日凌晨1 時57分
    許，騎乘甫竊得之HCG-101 號機車（如附表一所示編號3 之
    犯行）在桃園縣中壢市○○路○ 段63號前，搶奪丁○○、甲○○之2 只手提包得手後，欲騎上機車逃離之際，為在後追
    趕之丁○○、甲○○與同行友人拉住，詎子○○為脫免逮捕
    ，竟當場與丁○○、甲○○等人強力拉扯，當場施以強暴行
    為，致使丁○○之左手小指指甲斷裂流血。因認被告子○○
    涉犯刑法第329 條之準強盜罪云云。
  (二)惟按犯罪事實應依證據認定之，無證據不得認定犯罪事實，
    刑事訴訟法第154 條第2 項定有明文。
  (三)本件被害人丁○○固然於追捕被告之過程中受有指甲斷裂之
    傷害，然其於檢察官偵訊中證稱：我並未與被告拉扯皮包，
    我的指甲何時斷的我也不知道等語（見94年度偵字第20468
    號偵卷第110 頁）。嗣於本院審理中仍具結證稱：被告上機
    車後有加油門想逃跑，但被其他人拉住，我有抓住他的背部
    外套及機車後扶手，他除一直掙扎外，並無出手打人或其他
    攻擊動作，我當時在現場根本不知道有受傷等語（見本院95
    年2 月27日審理筆錄第13頁至第17頁）。又證人即一同追捕
    被告之被害人友人庚○○亦於本院審理中結證稱：被告行搶
    逃離後，我在他騎上機車、加油門之瞬間已抓住他背後，且
    當時有很多路人一起幫忙抓住他，他根本無法反擊，並稱：
    「他被一群人包圍住，而且有2 、3 個男生把他抓住，如果
    他出拳反擊就會被其他人立刻痛擊，他怎麼可能反擊，就是
    不斷掙扎想要逃跑」，被告當時騎乘機車目的在逃離現場，
    並無刻意傷害人之動作。我事後才發現手背有輕微擦傷，但
    並非因被告加油門刻意傷害所導致等語（見同上審理筆錄第
    18頁至第21頁）。準此，證人丁○○、庚○○之證述均足以
    認定被告急於脫免逮捕時，並無對在場圍捕之人員或被害人
    加以任何強暴之攻擊行為，亦乏證據證明2 位證人所受之傷
    勢係出於被告之強暴行為所致。
  (四)綜上所述，公訴人所指之證據尚不足以認定被告搶奪丁○○
    、甲○○之皮包後，有對其等施加強暴、脅迫之不法手段而
    構成準強盜犯行，被告子○○此部分所犯係單純搶奪犯行，
    應堪認定。
三、認定被告乙○○搶奪有罪所憑之證據及理由：
  (一)訊據被告乙○○矢口否認與被告子○○共犯如附表二編號1
    之搶奪犯行，辯稱：我當天並無跟子○○一同騎機車出去，
    更沒有共同行搶，可能是因為我跟他曾有口角糾紛，所以他
    才會故意誣賴我等語。
  (二)然查，有關被告乙○○確與子○○共犯如附表二編號1 搶奪
    犯行之事實，業據證人即共同被告子○○迭於警詢、檢察官
    偵查及本院審理中證述明確（見94年偵字第20468 號偵卷第
    84頁至第85頁、第105 頁至第106 頁、本院95年2 月27日及
    95 年3月21日審理筆錄）。稽之證人上開歷次證述內容，其
    就2 人行搶之過程係由伊騎乘竊得之機車搭載乙○○，嗣於
    行經新屋鄉○○路時，適遇被害人戊○○過馬路，隨即由伊
    提議叫乙○○下手拉扯被害人皮包，得手後，2 人至新屋鄉
    九斗村長祥宮附近平分其內現金各得新台幣（下同）4 萬5
    千元，其餘物品則棄置於中央大學附近垃圾堆，嗣後返抵共
    事之教養院後，再相偕至內壢地區某遊樂場把玩彈珠台等情
    之供述均前後一致，復核與證人即被害人戊○○於警詢中證
    述遭2 名歹徒以騎乘機車自後行搶之手法相同，足見證人子
    ○○上開證述之證據證明力甚高。
  (三)至於被告乙○○雖辯稱：因與子○○有口角，故遭誣陷云云
    。惟查，被告乙○○所稱口角云云係指：有一次子○○曾請
    乙○○幫忙調海洛因，江某未答應，被告子○○就不高興乙
    事，然此情為證人子○○所否認，且衡諸上開被告乙○○所
    謂「口角」云云，實屬芝麻綠豆小事，而被告乙○○所稱當
    時子○○之反應亦不過「不高興」，並說「你給我記住」等
    常見口語，實難想像子○○會因此而以誣告搶奪重罪之方式
    挾怨報復。況且，證人子○○於本院多次告以偽證重責後，
    仍為相同之證述，並毫不隱諱2 人個性不合、懷疑乙○○與
    其妻有曖昧關係，以及乙○○與其岳家過從甚密等情，顯見
    並無為誣陷他人而刻意隱匿嫌隙，冀圖獲取法院信任之虞；
    反之，被告乙○○就是否曾與子○○一同騎乘機車外出乙節
    ，先於檢察官偵訊中否認（見94年偵字第20468 號偵卷第
    140 頁），嗣於本院審理中則供稱：「偶爾有一起出去買香
    菸」等語（見本院同上期日審理筆錄第9 頁），益見其有所
    隱諱。準此，2 人陳述之憑性信已有高下，自應以證人子○○上開確與被告乙○○一同行搶之證詞為可採。
  (四)綜上所述，被告子○○任意性自白，核與事實相符，被告子
    ○○上開所犯連續竊盜、搶奪犯行事證明確，應予依法論科
    。
四、論罪科刑及沒收部分：
  (一)按刑法第321 條第1 項第3 款之攜帶兇器竊盜罪，係以行為
    人攜帶兇器竊盜為其加重條件，此所謂兇器，其種類並無限
    制，凡客觀上足對人之生命、身體、安全構成威脅，具有危
    險性之兇器均屬之，且祇須行竊時攜帶此種具有危險性之兇
    器為已足，並不以攜帶之初有行兇之意圖為必要。被告持以
    行竊附表一編號1 所使用之木棍，長約40公分，約掃把柄粗
    ，可持以撬彎鐵窗之鐵條，為足以傷害人身體之器械，顯為
    具有危險性之兇器（最高法院79年台上字第5253號判例意旨
    參照）。又按同條項第2 款之「門扇」專指門戶而言，而所
    謂「其他安全設備」，指門扇牆垣以外，依通常觀念足認防
    盜之一切設備而言，如門鎖、窗戶、房間門或通往陽臺之門
    亦屬之。復按刑法上所謂夜間，為日出前日沒後。
  (二)核被告子○○、乙○○上開所為，分別所犯法條詳如附表一
    、二所示。就附表二編號3 搶奪案件，公訴人認被告所為係
    犯刑法第329 條之準強盜罪，惟此部分應僅構成刑法第325
    條第1 項之搶奪罪，理由已詳如前敘，是原起訴法條，尚有
    未洽，且因竊盜與準強盜罪之罪質雖有不同，然其基本社會
    事實即竊盜基本事實仍屬相同，故得予變更起訴法條，附此
    敘明。
  (三)被告2人間，就如附表二編號1之搶奪犯行，有犯意聯絡及行
    為分擔，均為共同正犯。又被告子○○先後6 次竊盜、3 次
    搶奪犯行，均時間緊接，犯罪構成要件相同，顯係基於概括
    之犯意反覆為之，均為連續犯，均應依刑法第56規定，分別
    論以一連續攜帶兇器毀越安全設備於夜間侵入住宅竊盜罪、
    連續搶奪罪，並分別加重其刑。另被告子○○自陳：竊取機
    車係因無代步工具，並非事先計畫偷來搶奪使用等語（見本
    院95年2 月27日審理筆錄第22頁），是其所為上開2 行為，
    犯意各別，犯罪構成要件亦殊，應予分論併罰。再附表一編
    號4 、5 、6 之竊盜犯行，雖未據檢察官起訴，然該部分與
    起訴部分（即附表一編號1 、2 、3 部分）有如前述連續犯
    之裁判上一罪關係，均為起訴效力所及，基於審判不可分之
    關係，本院自得併予審究。
  (四)又查被告2 人分別有如事實欄所載之犯罪科刑執行情形，有
    台灣高等法院被告全國前案紀錄表、台灣桃園地方法院檢察
    署刑案資料查註紀錄表分別在卷可稽，其等於5 年內再犯本
    件有期徒刑以上之罪，為累犯，均應依刑法第47條規定加重
    其刑。就被告子○○部分，並遞加重之。
  (五)爰審酌被告子○○、乙○○均素行、品行不佳，時值壯年不
    思正當工作以獲取財物，竟以搶奪、竊盜等非法手段不勞而
    獲，其等觀念偏差，有待矯治，本件被害人分別受有如附表
    所示之財產損害，兼衡及被告子○○連續竊盜之次數高達6
    次，連續搶奪之次數多達3 次，前有加重竊盜前科，甫經本
    院於94年8 月30日判處有期徒刑8 月，仍絲毫不知警惕，惟
    於犯後均坦承犯行之態度，以及被告乙○○犯罪後仍矢口否
    認共同搶奪犯行，顯見並無悔意，量刑不宜輕縱等一切情狀
    ，分別量處如主文所示之刑，就被告子○○部分併定其應執
    行之刑，以示懲儆。
  (六)扣案之鑰匙1 把，係被告子○○所有供行竊附表一編號6 機
    車所使用之工具；未扣案之木棍1 支、鑰匙1 把，分別為被
    告於附表一編號1 、3 、4 、5 所示之時間、地點，持以行
    竊之物，且為被告子○○所有，業據其供明在卷，雖未扣案
    然不能證明已滅失，爰併依刑法第38條第1 項第2 款規定宣
    告沒收。
據上論斷，應依刑事訴訟法第299 條第1 項前段、第300 條，刑
法第28條、第56條、第321 條第1 項第1 款、第2 款、第3 款、
第325 條第1 項、第51條第5 款、第47條、第38條第1 項第2 款
，判決如主文。
本案經檢察官邱曉華到庭執行職務。
中　　華　　民　　國　　93　　年　　3 　　月　　31　　日
                  刑事第六庭審判長  法  官   林孟宜
                                    法  官   蔡寶樺
                                    法  官   陳永來
以上正本證明與原本無異。
如不服本判決，應於判決送達後10日內，向本院提出上訴狀。
                                    書記官   常毓生
中　　華　　民　　國　　95　　年　　4 　　月　　3 　　日
附本案論罪科刑主要法條：
中華民國刑法第321條第1項
犯竊盜罪而有左列情形之一者，處六月以上、五年以下有期徒刑
：
一  於夜間侵入住宅或有人居住之建築物、船艦或隱匿其內而犯
    之者。
二  毀越門扇、牆垣或其他安全設備而犯之者。
三  攜帶兇器而犯之者。
四  結夥三人以上而犯之者。
五  乘火災、水災或其他災害之際而犯之者。
六  在車站或埠頭而犯之者。
中華民國刑法第325條
(普通搶奪罪)
意圖為自己或第三人不法之所有，而搶奪他人之動產者，處六月
以上五年以下有期徒刑。
因而致人於死者，處無期徒刑或七年以上有期徒刑，致重傷者，
處三年以上十年以下有期徒刑。
第一項之未遂犯罰之。
【附表一】：
┌──┬───┬─────┬─────┬───┬─────┬──┐
│編號│時間　│　 地點　 │行竊手法　│被害人│得手財物　│法條│
│    │      │          │          │      │（新台幣）│    │
├──┼───┼─────┼─────┼───┼─────┼──┤
│　　│94年10│桃園縣中壢│以隨地檢拾│丑○○│液晶電視1 │刑法│
│　1 │月31日│市○○路　│之木棍（長│      │台、現金  │第32│
│　　│清晨5 │235號　　 │約40公分，│　    │30000 元、│1條 │
│　　│時許  │　　　　　│如掃把柄粗│　    │手機1 支、│第1 │
│　　│（夜間│　　　　　│，足供兇器│　    │手錶1 只及│項第│
│　　│）　  │　　　　　│使用），將│　　　│健保卡、身│1、2│
│　　│　    │　　　　　│房屋1 樓鐵│      │分證等物　│、3 │
│    │　　　│          │窗鐵條（屬│      │          │款  │
│    │　　　│          │安全設備）│      │          │　  │
│    │      │          │往兩邊撬彎│      │          │　  │
│    │      │          │毀壞，踰越│      │          │    │
│    │      │          │進入行竊  │      │          │    │
├──┼───┼─────┼─────┼───┼─────┼──┤
│　　│94年11│桃園縣中壢│自隔鄰工地│辛○○│手機2支、 │刑法│
│　2 │月18日│市○○路66│3 樓跳到左│　　　│數位相機1 │第32│
│　　│晚上20│號　　　　│列房屋3樓 │　　　│台、現金約│1條 │
│　　│時許　│　　　　　│，自未上鎖│　　　│2000元、身│第1 │
│　　│（夜間│　　　　　│之窗戶（屬│　　　│分證1 張、│項第│
│　　│）　  │　　　　　│安全設備）│　　　│戒指2 枚、│1、2│
│　　│　    │　　　　　│踰越進入行│　　　│耳環2 只、│款  │
│    │      │          │竊        │      │男用皮夾1 │    │
│    │      │          │　        │      │個        │    │
├──┼───┼─────┼─────┼───┼─────┼──┤
│　　│94年11│桃園縣中壢│以其所有鑰│己○○│車牌號碼　│刑法│
│　3 │月25日│市○○路74│匙1 把（未│　　　│HCG-101號 │第32│
│　　│凌晨1 │號前　　　│扣案）發動│　　　│機車1 部（│0條 │
│　　│時許  │　　　　　│電門竊取之│　　　│價值約5 千│第1 │
│　　│　　  │　　　　　│          │　　　│元）　    │項  │
│    │      │          │　        │      │　　　　  │    │
│    │      │          │          │      │　　　　  │    │
├──┼───┼─────┼─────┼───┼─────┼──┤
│　　│94年10│桃園縣中壢│行竊方式同│不詳  │車牌號碼中│刑法│
│　4 │月下旬│市○○○街│上（使用同│　　　│有「k-245 │第32│
│　　│某日  │、三街口（│1 把鑰匙）│　　　│」之銀灰色│0條 │
│　　│　　  │中原大學附│          │　　　│光陽重機車│第1 │
│　　│      │近）      │　        │　　　│1部       │項  │
│    │      │　        │          │      │（未起訴）│    │
│    │      │　        │          │      │          │    │
├──┼───┼─────┼─────┼───┼─────┼──┤
│　　│94年11│桃園縣中壢│行竊方式同│不詳  │車牌號碼後│刑法│
│　5 │月23日│市○○路某│上（使用同│　　　│4 碼「4277│第32│
│　　│許    │處        │1 把鑰匙）│　　　│」之藍色廂│0條 │
│　　│　　  │　　　    │          │　　　│型車1 部  │第1 │
│　　│      │　　　　　│　        │　　　│（未起訴）│項  │
├──┼───┼─────┼─────┼───┼─────┼──┤
│　　│94年11│桃園縣中壢│持其所有並│陳志詳│車牌號碼  │刑法│
│　6 │月上旬│市○○街33│扣案之鑰匙│（報案│JCD-759 號│第32│
│　　│某日（│號前      │1 把發動電│人陳雅│機車1 部（│0條 │
│　　│同年月│　　　    │門竊取之，│青）  │價值約3 萬│第1 │
│　　│9日7時│　　　　　│嗣於11月12│　　　│元）      │項  │
│    │前）  │          │交予友人張│　　　│（95偵3455│    │
│    │　　  │          │震科（贓物│　　　│ 併案）   │    │
│    │      │          │罪另案審理│　　　│          │    │
│    │      │          │）使用，於│      │          │    │
│    │      │          │12 月9日17│      │          │    │
│    │      │          │時18分許為│      │          │    │
│    │      │          │警查獲，並│      │          │    │
│    │      │          │扣得鑰匙1 │      │          │    │
│    │      │          │把        │      │          │    │
└──┴───┴─────┴─────┴───┴─────┴──┘
【附表二】：
┌──┬───┬─────┬─────┬───┬─────┬──┐
│編號│時間　│　 地點　 │ 搶奪手法 │被害人│得手財物　│法條│
├──┼───┼─────┼─────┼───┼─────┼──┤
│　　│94年11│桃園縣新屋│由子○○騎│戊○○│現金90000 │刑法│
│　1 │月10日│鄉○○路　│乘如附表一│　　　│元、存摺4 │第  │
│　　│下午18│382號前　 │編號4 機車│　　　│本及證件等│325 │
│　　│時15分│　　　　　│附載乙○○│　　　│物（現金2 │條第│
│　　│許　　│　　　　　│，而由江盛│　　　│人平分，證│1項 │
│　　│　　　│　　　　　│炎在後座動│　　　│件則丟棄於│　  │
│　　│　　　│　　　　　│手搶奪行人│　　　│中央大學附│　  │
│　　│　　　│　　　　　│戊○○手提│　　　│近垃圾堆）│　　│
│    │      │          │包，得手後│      │　        │　　│
│    │      │          │逃離      │      │　        │　　│
├──┼───┼─────┼─────┼───┼─────┼──┤
│　　│94年11│桃園縣平鎮│子○○駕駛│壬○○│手機1支、 │刑法│
│　2 │月24日│市○○路48│如附表一編│　　　│身分證、化│第  │
│　　│上午6 │號早餐店　│號5 廂型車│　　　│妝包、小皮│325 │
│　　│時10分│　　　　　│行經左列地│　　　│夾及現金約│條第│
│　　│許　  │　　　　　│點，單獨1 │　　　│5000元　　│1項 │
│　　│　　　│　　　　　│人進入早餐│　　　│（共價值約│　  │
│    │　　　│          │店內搶奪陳│      │5萬元）　 │　  │
│    │      │          │美惠置於店│      │　        │　　│
│    │      │          │內桌上之皮│      │　        │　　│
│    │      │          │包後逃離  │      │　        │　　│
├──┼───┼─────┼─────┼───┼─────┼──┤
│　　│94年11│桃園縣中壢│子○○騎乘│丁○○│丁○○之手│刑法│
│　3 │月25日│市○○路  │如附表一編│甲○○│提包（內有│第  │
│　　│凌晨1 │2段63號   │號3機車行 │　    │現金約2000│325 │
│　　│時50分│　        │經左列地點│　    │元、信用卡│條第│
│　　│許    │　　　　　│，單獨1人 │　    │7張、金融 │1項 │
│　　│　    │　　　　　│進入店內搶│　　　│卡2張及證 │　  │
│    │　　　│　　　　　│奪丁○○、│　　　│件）、王惠│　  │
│    │　　　│          │甲○○置於│　　　│珍之手提包│　　│
│    │      │          │店內桌上之│　　　│（內有現金│　　│
│    │      │          │手提包2只 │      │5000元、信│　　│
│    │      │          │          │      │用卡4張、 │    │
│    │      │          │          │      │金融卡3張 │    │
│    │      │          │          │      │、手機3支 │    │
│    │      │          │          │      │、存摺及證│    │
│    │      │          │          │      │件）      │    │
└──┴───┴─────┴─────┴───┴─────┴──┘
